---
title: "Estadistica_actividad_3"
author: "Mario Andres Rayo Morales"
date: "2025-02-02"
output: html_document
---

```{r setup, include=FALSE}
rm(list = ls())

getwd()
path <- "C:/Users/Asus/OneDrive/bioinformatica/primer_quatri/estadistica y R/Actividad 3"
setwd(path)

```



```{r Librerias, include = FALSE, warning=FALSE}
library(stats)   # librería para el PCA
library(ggplot2) # librería para hacer la representación gráfica
library(gtsummary) # para dibujar las tablas
library(nnet)
library(broom)
library(gt)
library(dplyr)


```



```{r preprocesamiento, include=FALSE}
### preparación de los datos ###

# Cargar los datos 
Dataset <- read.csv("Dataset expresión genes.csv")

# para ver los nombres de las columnas
colnames(Dataset)

# Sacar una lista de las columnas que contienen la expresión de los genes 
columnas_genes <- c("AQ_ADIPOQ", "AQ_ALOX5", "AQ_ARG1", "AQ_BMP2", "AQ_CCL2", "AQ_CCL5", "AQ_CCR5", "AQ_CD274",      
                    "AQ_CD36", "AQ_CHKA", "AQ_CPT1A", "AQ_CSF2", "AQ_CXCR1", "AQ_FASN", "AQ_FOXO3", "AQ_FOXP3", "AQ_G6PD",        
                    "AQ_IL10", "AQ_IL1B", "AQ_IL6", "AQ_IRS1", "AQ_JAK1", "AQ_JAK3", "AQ_LDHA", "AQ_LIF", "AQ_MAPK1", "AQ_NFE2L2",      
                    "AQ_NFKB1", "AQ_NLRP3", "AQ_NOS2", "AQ_NOX5", "AQ_PDCD1", "AQ_PPARG", "AQ_PTAFR",       
                    "AQ_PTGS2", "AQ_SLC2A4", "AQ_SOD1", "AQ_SREBF1", "AQ_STAT3",       
                    "AQ_TGFB1", "AQ_TLR3", "AQ_TLR4", "AQ_TNF", "AQ_GPD2", "AQ_GPX1", "AQ_IFNG")


# Crear un nuevo dataset con solo esas columnas
Dataset_nuevo <- Dataset[, columnas_genes]

# ver dataset nuevo
print(Dataset_nuevo)

# Escalar los datos 
Data_scaled <- scale(Dataset_nuevo)
# Convertir a dataframe
Data_scaled_df <- as.data.frame(Data_scaled)

# Verificar si las columnas han sido correctamente estandarizadas
summary(Data_scaled)

```

```{r PCA, include = FALSE}
# Aplicar PCA

Pca_result <- prcomp(Data_scaled, center = TRUE, scale. = FALSE)


# Ver el resumen del PCA
summary(Pca_result)


## Tabla de carga de la contribucion de cada gen por componentes

# Matriz de cargas (contribución de cada gen a los componentes)
Pca_result$rotation

# Convertir la matriz de cargas en un data frame
tabla_cargas <- as.data.frame(Pca_result$rotation)

# elimina la primera fila a todas las columnas del dataframe tabla_cargas
tabla_cargas_1 <- tabla_cargas[-1, ]
print(tabla_cargas_1)

```

```{r varianza, warning = FALSE, echo = FALSE}
### PARTE 3 ###
### Graficos de la varianza acumulada y explicada de cada componente ###

# Obtener la varianza explicada por cada componente
explained_variance <- summary(Pca_result)$importance[2,]

# Convertir la varianza explicada en un data frame
variance_df <- data.frame(
  Componente = 1:length(explained_variance),
  varianza_explicada = explained_variance
)


# Graficar la varianza explicada
ggplot(variance_df, aes(x = Componente, y = varianza_explicada)) +
  geom_bar(stat = "identity", fill = "steelblue") +
  theme_minimal() +
  labs(
    title = "Scree Plot - Varianza Explicada por Componente Principal",
    x = "Componente Principal",
    y = "Varianza Explicada"
  ) +
  theme(axis.text.x = element_text(angle = 45, hjust = 1))


# Calcular la varianza acumulada
cumulative_variance <- cumsum(explained_variance)

# Crear un dataframe con la varianza acumulada
cumulative_df <- data.frame(
  Componente = 1:length(cumulative_variance),
  Varianza_Acumulada = cumulative_variance
)

# Graficar la varianza acumulada 
ggplot(cumulative_df, aes(x = Componente, y = Varianza_Acumulada)) +
  geom_line(color = "darkgreen", size = 1.2) +
  geom_point(color = "darkorange", size = 2) +
  theme_minimal() +
  labs(
    title = "Varianza Acumulada de los Componentes Principales",
    x = "Componente Principal",
    y = "Varianza Acumulada"
    
  )

```

```{r PCA grafico, echo = FALSE}
### Gráfico de dispersión de los primeros dos componentes principales  ###

# Mostrar los componentes necesarios para explicar al menos el 70% de la varianza
components_to_keep <- which(cumulative_variance >= 0.70)[1]

# Crear un dataframe con los componentes principales
Pca_data <- data.frame(Pca_result$x)

# Graficar los primeros dos componentes principales con ggplot2 
ggplot(Pca_data, aes(x = PC1, y = PC2)) +
  geom_point(alpha = 0.7, color = "blue") +
  labs(title = "Dispersión de los Primeros Dos Componentes Principales", x = "Componente Principal 1", y = "Componente Principal 2") +
  theme_minimal()

```


```{r tabla varianza, include=FALSE}
### Tabla resumen con la varianza explicada y la varianza acumulada por cada componente ###

# Crear una tabla con la varianza explicada y acumulada por cada componente
variance_table <- data.frame(
  Componente = 1:length(explained_variance),
  Varianza_Explicada = explained_variance,
  Varianza_Acumulada = cumulative_variance
)
# Ver tabla resumen
print(variance_table)

```

```{r graficos extras, echo = FALSE, warning=FALSE}
###########FUNCIONES EXTRA PARA LA GENERACIÓN DE GRÁFICOS y OBTENCIÓN DE INFORMACIÓN RELEVANTE########

library(factoextra)

#VisualizaCIión de los eigenvalues de los componentes principales
eigenvalues <- fviz_eig(Pca_result, addlabels = TRUE, ylim = c(0, 50))
eigenvalues # los eigenvalues (valores propios) miden el nivel de estiramiento o encogimiento de sus vectores asociados tras la transformació de los datos (PCA). 
            # Por tanto, a mayor magnitud del valor propio (%)  su  dirección asociada (vector propio) mayor  información importante contiene.En nuestro contexto, a mayor eigenvalue mayor información de los datos (varianza explicada) contiene la dimension del PCA  . 



#Extraer los resultados de las variables
var <- get_pca_var(Pca_result)

#Para visualizar como las variables se asocian con las dimensiones del PCA realizamos un gráfico de correlación:

correlación_var_PC1y2 <-  fviz_pca_var(Pca_result, col.var = "black")

correlación_var_PC1y3 <- fviz_pca_var(Pca_result, col.var = "black", axes = c(1, 3))
#```{r}
#Resultado: prácticamente todos los genes se correlación positivamente con la dimensión 1. Para la dimensión 2 más o menos la mitad de las variables se correlación positivamente y la mitad negativamente (algo similar ocurre para la dimensión 3 (PC3)).
# la longitud de las flechas indican el grad de correlaciión de la variable con la dimensión. En este caso a tener tantas variables es difíl distinguirlas, ya que los títulos se solapan, pero esta gráfica nos permite ver que variablles (genes) están más relacionados unos con otros. 
# ```

# También podemos Visualizar el gráfico de correlación de las variables por el coseno (cos2). A mayor valor del coseno mayor contribución con la dimension 
correlación_var_COs2 <- fviz_pca_var(Pca_result, col.var = "cos2", 
                                     gradient.cols = c("blue", "yellow", "red"), 
                                     repel = TRUE) # evitar el overlapping
```

```{r tabla descriptiva, echo = FALSE}
### PARTE 4 ###
###### GENERACIÓN DE TABLAS DESCRIPTIVAS######

#Creación de terciles para los componentes del PCA#

library(dplyr)
library(gtsummary)


Pca_data <- as.data.frame(Pca_result$x)  # Convertir PCA a DataFrame

for (pc in colnames(Pca_data)) {
  Pca_data[[paste0(pc, "_tercil")]] <- cut(
    Pca_data[[pc]], 
    breaks = quantile(Pca_data[[pc]], probs = c(0, 1/3, 2/3, 1), na.rm = TRUE),
    include.lowest = TRUE,
    labels = c("T1", "T2", "T3"))}

# Unir los datos PCA con las variables originales
Dataset_final <- cbind(Dataset_nuevo, Pca_data)

# Función para determinar si la variable es paramétrica o no
is_parametric <- function(x) {
  shapiro.test(x)$p.value > 0.05  # Prueba de normalidad de Shapiro-Wilk
}

# Crear tabla descriptiva con gtsummary
tabla_descriptiva_PC1 <- Dataset_final %>%
  select(PC1_tercil,starts_with("AQ")) %>%  # Excluir las columnas de PCA
  tbl_summary(
    by = PC1_tercil,  # Agrupar por los terciles de PC1
    statistic = all_continuous() ~ "{mean} ({sd})",  # Estadísticas si paramétrico
    type = all_continuous() ~ "continuous2",  # Permitir cálculo de mediana e IQR
    missing = "no",
    digits = all_continuous() ~ function(x) format(x, digits = 2, scientific = TRUE) #Formato cientifico
  ) %>%
  add_p(
    test = all_continuous() ~ "kruskal.test", 
    pvalue_fun = ~style_pvalue(.x, digits = 3)
  ) %>%
  modify_header(label = "**Variable**") %>%
  bold_p(t = 0.05, q = FALSE) %>%    # Pvalues significativos en negrita
  modify_caption("**Componente principal 1**") 

# Crear tabla descriptiva para los terciles de PC2
tabla_descriptiva_PC2 <- Dataset_final %>%
  select(PC2_tercil, starts_with("AQ")) %>%  # Incluir las columnas que comienzan con "AQ"
  tbl_summary(
    by = PC2_tercil,  # Agrupar por los terciles de PC2
    statistic = all_continuous() ~ "{mean} ({sd})",  # Estadísticas si paramétrico
    type = all_continuous() ~ "continuous2",  # Permitir cálculo de mediana e IQR
    missing = "no",
    digits = all_continuous() ~ function(x) format(x, digits = 2, scientific = TRUE) # Formato científico
  ) %>%
  add_p(
    test = all_continuous() ~ "kruskal.test", 
    pvalue_fun = ~style_pvalue(.x, digits = 3)
  ) %>%
  modify_header(label = "**Variable**") %>%
  bold_p(t = 0.05, q = FALSE) %>%  # P-values significativos en negrita
  modify_caption("**Componente principal 2**")

# Combinar las tablas descriptivas
tabla_descriptiva_combinada <- tbl_merge(
  tbls = list(tabla_descriptiva_PC1, tabla_descriptiva_PC2),
  tab_spanner = c("**Componente principal 1**", "**Componente principal 2**")
)

# Modificar el título superior de la tabla combinada
tabla_combinada <- tabla_descriptiva_combinada %>%
  modify_caption("**Componentes principales**")


tabla_combinada_gt <- as_gt(tabla_combinada)

tabla_combinada_gt <- tabla_combinada_gt %>%
  tab_source_note(
    source_note = "Tabla estadistica. Analisis estadisticos de los diferentes genes por terciles para los componentes principales 1 y 2.   Los valores estadisticos se encuentran representados por la media y la desviacion estandard y los rangos intercuartilicos (p25-p75). 
    Uso de Kruskal-Wallis como prueba estadistica. Los p-values < 0.05 se encuentran destacados en negrita")
    
tabla_combinada_gt
```


```{r regresion logistica, echo = FALSE}
###PARTE 5########


# Necesitamos que la variable metástasis sea binomial, (si = clase 1/no = clase 0) asi que creo una nueva columna usando los datos de la variable extensión.
Dataset_Regresion <- Dataset %>%
  mutate(metastasis = ifelse(extension == "metastasico", 1, 0))


# Uno los datos con las variables clínicas y la nueva variable metastasis
data_final_Regresion <- cbind(Dataset_Regresion[, c("metastasis", "edad", "sexo", "tumor")], Pca_data)

# convierto la variable metastasis y terciles a factor
data_final_Regresion$metastasis <- as.factor(data_final_Regresion$metastasis)
data_final_Regresion$PC1_tercil <- as.factor(data_final_Regresion$PC1_tercil)
data_final_Regresion$PC2_tercil <- as.factor(data_final_Regresion$PC2_tercil)
data_final_Regresion$PC3_tercil <- as.factor(data_final_Regresion$PC3_tercil)

# Aplico el modelo de regresión logística
model <- glm(metastasis ~ PC1_tercil + PC2_tercil + PC3_tercil + edad + sexo + tumor, 
             data = data_final_Regresion, 
             family = "binomial")

# Creo la tabla con OR, IC 95% y p-value
table_results_Regresion <- tidy(model, exponentiate = TRUE) %>% 
  mutate(`IC 95%` = paste0(round(exp(confint.default(model)[, 1]), 2), " - ", round(exp(confint.default(model)[, 2]), 2))) %>%
  select(term, estimate, `IC 95%`, p.value)

# Formateo la tabla usando gt
table_results_Regresion %>%
  gt() %>%
  tab_header(title = md("**Tabla de Regresión Logística**"),
             subtitle = "Metástasis (Sí/No) por terciles de PCA") %>%
  fmt_number(columns = c(estimate, p.value), decimals = 3) %>%
  cols_label(term = "Variable", estimate = "OR", `IC 95%` = "IC 95%", p.value = "P-valor") %>%
  opt_table_outline() 

```

